【裁判字號】    96,訴,3051
【裁判日期】    970703
【裁判案由】    發明專利舉發
【裁判全文】
臺北高等行政法院判決
                                     96年度訴字第03051號
                              .
原      告  緯創資通股份有限公司
代  表  人  甲○○（董事長）
訴訟代理人  林素華專利代理人.
            丁○○專利代理人.
被      告  經濟部智慧財產局
代  表  人  王美花（局長）住同上
訴訟代理人  丙○○
參  加  人  乙○○
訴訟代理人  陳啟舜  律師（兼送達代收人）
複代 理 人  錢師風  律師
上列當事人間因發明專利舉發事件，原告不服經濟部中華民國96
年6 月27日經訴字第09606069490 號訴願決定，提起行政訴訟，
經本院命參加人獨立參加訴訟，本院判決如下：
    主      文
原告之訴駁回。
訴訟費用由原告負擔。
    事實及理由
一、程序事項：
    本件被告代表人蔡練生於訴訟進行中變更為王美花，茲據被
    告現任代表人依法具狀向本院聲明承受訴訟，核無不合，應
    予准許。
二、事實概要：
    原告前於民國（下同）90年9 月12日以「筆記型電腦的散熱
    模組」（下稱系爭案）向被告申請發明專利，經其編為第00
    000000號審查，准予專利，並於公告期滿後，發給發明第17
    0728號專利證書。嗣參加人於94年11月7 日提出專利舉發申
    請書，以系爭案違反核准時專利法第20條第2 項規定，對之
    提起舉發。案經被告審查，於96年2 月13日以（96）智專三
    (二)04024 字第09620099830 號專利舉發審定書為「舉發成立
    ，應撤銷專利權」之處分。原告不服，提起訴願，經遭駁回
    ，遂向本院提起行政訴訟。
三、本件原告主張：
  (1)系爭案所欲解決的問題，熟習該項技術者，無法輕易就引證
    2 （即舉發證據2 ，90年9 月11日公告之第00000000號「鼓
    風式散熱器之改良結構」新型專利案）與引證3 （即舉發證
    據3 ，89年12月21日公告之第00000000號「具導熱管的散熱
    片結構」新型專利案）之技術內容組合而成：
    相關專利所要解決問題不同：
      1.系爭案所要解決的問題，是傳統散熱片為了維持高效率
        之散熱功能，散熱器的體積與重量亦不得不隨之越大越
        重，然而在筆記型電腦的設計中，有限的空間一直是最
        大的瓶頸。故系爭案之目的，在如何盡量不增加散熱器
        體積之前提下，有效提升散熱器之效能。
      2.而引證2 所欲解決的問題，是傳統散熱器之結構「無法
        同時應用於主機板上鄰近或並排設置的晶片組之散熱」
        。故引證2 之目的，只要一個風鼓式散熱器，即可對於
        主機板上位於相鄰處所設置的晶片組加以散熱，而能達
        到同區域之數個晶片組同時散熱之絕佳功效。
      3.而引證3 之主要是為了解決習用的散熱器大都僅係將熱
        量擴散至周圍的空氣中，並無法將熱量散至較遠的位置
        ，尤其是在呈密閉的電腦外殼中，經散熱片所散去的熱
        量並不易排放至遠處，如此便會使中央處理器與散熱片
        周圍空氣的溫度逐漸地昇高，而使散熱片的散熱效率逐
        漸降低。故引證3 目的，為提供一種具導熱管的散熱片
        結構，其主要係因於固定管中插設有一具相當長度的導
        熱管，所以可藉由導熱管將傳至各散熱鰭片的熱量傳至
        遠處，來降低中央處理器及散熱片周圍溫度昇高的速度
        ，使散熱片不會因長時間的使用而導致散熱效率的降低
        ，以提升散熱片之整體使用效能。
      4.引證2 乃為了解決傳統風扇無法只使用一個散熱器，而
        讓並排設置的晶片組都能散熱的問題，引證3 乃為了解
        決傳統熱能無法傳送到遠方，以避免中央處理器附近的
        溫度過高而降低散熱器效能的問題。系爭案主要為了解
        決如何在盡量不增加散熱器體積之前提下，又能有效提
        升散熱器之效能的問題。由於引證2 與引證3 所要解決
        的問題明顯與系爭案所要解決問題不同，因此，當熟習
        該項技術者遭遇系爭案所欲解決的問題時，不會有動機
        來結合解決問題完全與系爭案不同的引證2 、3 之技術
        內容，以解決系爭案所欲解決的問題。因此，組合引證
        2 與引證3 係非能輕易完成者。
    引證2 與引證3 並無任何教示，促使他人有動機來結合：
      1.依引證2 說明書所載，引證2 之技術特徵底座10之底板
        11周邊形成側壁12，而在底板11上側形成容置槽13。風
        扇20設置於容置槽13中，底座10周邊之側壁12上設置2
        個相對之出風口131 及132 。散熱板30之基座31中間形
        成設置區32，設置有風扇20之底座10設置於設置區32處
        。散熱板30之設置區32的兩側設置鰭片33，鰭片33對應
        地設置於出風口131 及132 處，基座31與鰭片33一體成
        型。如第3 圖所示，散熱板30定位於縱向排列的數個晶
        片組40、41、42頂端，使氣流經由散熱板30兩側之鰭片
        33 ， 將晶片組40、41、42之熱量排開。
      2.依引證3 說明書及第3 、4 、5 、6 圖，引證3 係於固
        定管14上套設有散熱鰭片16、17，並於固定管14兩端各
        設置一可結合散熱風扇40之側架12、13，同時於固定管
        14之一端插設有一導熱管18，藉由導熱管18將設置於風
        扇40下方之散熱片10的熱量傳導至較遠處之散熱片10，
        避免熱量滯留於風扇40下方之中央處理器20及散熱片10
        周圍。引證3 之於固定管中所插設之具相當長度的導熱
        管係用以將散熱鰭片的熱量傳至遠處，來降低中央處理
        器及散熱片周圍溫度昇高的速度。
      3.因此，引證3 所揭露之導熱管18的長度相當長，且引證
        3 之導熱管18的功用是用以連接兩個相距甚遠的散熱片
        10。然而，引證2 之散熱板30係位於晶片組40、41、42
        頂端，散熱板30的兩鰭片33均相鄰於風扇20。引證2 與
        引證3 皆無提供「將引證3 之用以連接相距甚遠的兩個
        散熱片10之導熱管18，與引證2 之極為相近（僅以風扇
        20相隔）之兩鰭片33結合」之任何教導、建議或動機。
        由此可知，結合引證2 與引證3 並非熟習此技藝者所可
        輕易完成者。
  (2)系爭案之申請專利範圍第1 項及第6 項具有進步性：
    相較於引證2 ，系爭案具有較佳的散熱效率：
      1.參照系爭案第3 圖及系爭案申請專利範圍第1 項，明確
        記載散熱模組設有風扇（310 ），其配置在筆記電腦內
        ，並設有第一出風口A 及第二出風口B ，散熱模組還包
        括第一散熱器（321 ）、第二散熱器（322 ），第一散
        熱器配置在第一出風口處，下面接一個晶片（101 ）接
        觸，並進行熱交換，（參照第1A圖），第二散熱器是配
        置在第二出風口處，設有導熱結構，對應到第3 圖導熱
        管（340 ），其與第一散熱器與第二散熱器並聯耦接，
        將熱由第一散熱器傳至第二散熱器，可以把晶片的熱，
        從第一散熱器（321 ）經由導熱管（340 ）傳至第二散
        熱器（322 ），將晶片上的熱快速散出去，達到良好散
        熱效果。
      2.如引證2 第3 圖所示，引證2 之基座31中間形成設置區
        32以承載風扇20，且基座31係設置風扇20的下方。由於
        基座31被晶片組41加熱，故風扇20送出的空氣係為被基
        座31加熱過之熱空氣。而系爭案申請專利範圍第1 項及
        第6 項之導熱結構係與第一散熱器以及第二散熱器並聯
        耦接（如第3 圖所示），此導熱結構並非用以承載風扇
        20。如此，於風扇吸入相同溫度之空氣的條件下，系爭
        案申請專利範圍第1 項及第6 項風扇之出風口處之空氣
        的溫度，將比引證2 之風扇20之出風口處的溫度還低。
        由於溫度低的空氣會使得散熱器的散熱效果較佳，因此
        ，系爭案之申請專利範圍第1 項及第6 項之散熱模組的
        散熱效率，係優於引證2 包含基座31與兩鰭片33之散熱
        片30之散熱效率。
      3.再者，從引證2 之第1 、3 圖清楚說明，由於風扇20必
        須置放於基座31中間的設置區32，故引證2 只能使用具
        有上端進風口的風扇20，無法使用同時具有上端進風口
        與下端進風口的風扇，亦即，引證2 之風扇係無法使用
        例如系爭案第1A圖所示之具有一上端進風口及一下端進
        風口之風扇。然而，於系爭案申請專利範圍第1 項及第
        6 項之散熱模組中，其風扇係可為第1A 圖 所示之具有
        一上端進風口及一下端進風口之風扇，來得到較大的進
        風量，進而得到較大的出風量。所以，由於系爭案申請
        專利範圍第1 項及第6 項之風扇可吸入並排出比引證2
        之風扇更多之空氣量，因此，與引證2 相較，系爭案申
        請專利範圍第1 項及第6 項之散熱模組係具有更好的散
        熱效果。所以，相較於引證2 系爭案具有較佳的散熱效
        率。
      4.由引證2 之第1 圖可知，風扇20下方之底板11係用以設
        置於散熱板30之設置區32上，底板11係使得風扇20下方
        為封閉之無法吸入空氣之區域。由引證2 之第3 圖可知
        ，當晶片41設置於設置區32之下方時，晶片41將作為一
        熱源，而加熱設置區32處之散熱板30，而熱量將傳導至
        底板11。系爭案所使用之風扇可為第1A圖所示之具有上
        端、下端進風口之風扇110 。第1A圖之風扇110 並不需
        要使風扇下方為封閉之無法吸入空氣之區域之底板。此
        外，第1A圖之風扇110 之下方並無加熱源（例如散熱器
        或晶片）。以吸入相同溫度之空氣而言，系爭案之第1A
        圖之風扇110 所吸入的空氣為由上端、下端進風口吸入
        之外界空氣，並從出風口送出；引證2 之風扇20從上端
        進風口吸入空氣，所吸入之空氣將被加熱之底板11的影
        響後從出風口出風。因此，系爭案之風扇110 所送出之
        空氣的溫度將會低於引證2 之風扇20，故系爭案之散熱
        效率將優於引證2 。
      5.系爭案所能使用之系爭案第1A圖所示之風扇係為一種「
        離心式風扇」，其風扇扇面為平板狀。其風扇扇面之出
        風原理類似於手持扇子。當離心式風扇轉動時，接近軸
        心之處將產生低壓，以將空氣由上端進風口與下端進風
        口吸入，並從側向之出風口出風。系爭案之第1A圖之風
        扇與引證2 之鼓風式風扇不同。鼓風式風扇之風扇扇面
        係為傾斜曲面，其僅能由一端進風，然後由側面出風（
        系爭案所可使用之第1A圖所示之雙進風口之風扇之樣品
        照片圖與操作時之照片圖參照）。據此，系爭案確實能
        夠使用同時具有上端、下端進風口之風扇，故系爭案相
        較引證2 具有較佳的散熱效率並無與事實不符之情事。
      6.參加人認為系爭案並無記載2 風扇310 、410 具有上、
        下端進風口。惟既然系爭案說明書已經提及風扇310 及
        410 與傳統風扇不同處在於二或三個出風口，其所提及
        之傳統風扇自然是系爭案說明書第1A圖之傳統散熱模組
        之風扇。其已經隱含了風扇310 及410 僅出風口數與第
        1A圖之風扇110 不同，其他特徵均相同，故風扇310 及
        41 0自然具有上下進風口。因此，系爭案之可使用具有
        上下出風口之風扇是無庸置疑的。且由於系爭案之導熱
        結構與該第一散熱器以及該第二散熱器並聯耦接，導熱
        結構並非用以承載風扇，而且導熱結構不會因為直接接
        觸到風扇而使風扇溫度增高，而使得送出的空氣的溫度
        較引證2 為低。因此，相較於引證2 之無法使用具有兩
        個進風口之風扇而且風扇下方會被加熱的情況相較，系
        爭案確實具有更好的散熱效果，故具有進步性。
    相較於引證3 ，系爭案係具有佔用較小空間的優點：
      1.由於引證3 散熱片結構的目的是為了使熱散到遠方，故
        使用了一個很長的導熱管18。因此，引證3 之散熱片結
        構整體體積很大，且將佔去很多電腦內部的空間，不適
        用於輕薄短小之筆記型電腦中。甚者，其長導熱管18的
        設計，將會嚴重影響到電腦內部之其他元件的可配置的
        空間與排放位置，而使得引證3 之電腦系統的配置方式
        難以設計。然系爭案申請專利範圍第1 項及第6 項之使
        用導熱結構以連結兩個相鄰之散熱片的散熱模組，係具
        有體積小，節省空間的優點，且又不會影響到電腦系統
        中之其他元件的配置位置。因此，系爭案申請專利範圍
        第1 項及第6 項之散熱模組特別適用於筆記型電腦中。
        由此可知，相較於引證3 ，系爭案申請專利範圍第1 項
        及第6 項之散熱模組係具有佔用較小空間的優點。
      2.引證3 說明書揭露「本創作之另一目的，在於提供一種
        具導熱管的散熱片結構，其主要係因於固定管中插設有
        一具相當長度的導熱管，所以可藉由導熱管將傳至各散
        熱鰭片的熱量傳至遠處，來降低中央處理器及散熱片周
        圍溫度昇高的速度，使散熱片不會因長時間的使用而導
        致散熱效率的降低，以提昇散熱片之整體使用效能。」
        、「導熱管（18）遠離中央處理器（20）之另端可再設
        置一散熱片（10），如第6 圖所示者，..若能於遠端的
        散熱片（10）上配合設置另一散熱風扇，更可大幅增進
        整體的散熱效率與效果。」雖然參加人認為「（引證3
        之）導熱管18之長短可依使用上之需要而改變」，然依
        照引證3 之創作目的，其必需使用到具相當長度的導熱
        管，以將熱量傳至遠處。
      3.因此，導熱管18必於電腦系統中延伸相當的距離，而佔
        用電腦系統中相當多的空間。此外，如果於遠端的散熱
        片上配合設置另一散熱風扇，則加上近端的散熱片所搭
        配的風扇，引證3 的整體結構又會更加龐大。由於引證
        3 之導熱管兩端的兩個散熱片係無法共用同一個風扇，
        而必須各自使用一個風扇，與系爭案之多個散熱片共用
        一個風扇相較，系爭案之整體體積自然比引證3 之兩個
        散熱片兩個風扇的作法還小。因此，相較於引證3 ，系
        爭案具有佔用較小空間之的優點之理由並無違反事實之
        處。
      4.引證3 之導熱管用以連接相去甚遠之風扇，系爭案之導
        熱結構用以連接相距甚近之散熱片，二者技術手段截然
        不同。且不管遠方的散熱片是否有配置風扇，引證3 之
        導熱管連接兩個相距甚遠的兩個散熱片已經佔據了電腦
        中相當大的空間（僅僅導熱管的配置延伸路徑，就會浪
        費很多空間）。引證3 敘述「若能於遠端的散熱片（10
        ）上配合設置另一散熱風扇」，故知引證3 實已揭露所
        連接之兩個散熱片可各自使用一個風扇。因此，系爭案
        相較引證3 有較小體積之說明，並無與事實不符之處。
        且由於系爭案具有引證3 所沒有的技術特徵與功效，因
        此相較於引證3 ，系爭案實具有進步性。
  (3)系爭案確實具有進步性。
    系爭案申請專利範圍第1 項及第6 項獨立項之發明具有進
      步性，其附屬項當然亦具有進步性。又系爭案之申請專利
      範圍第2 、3 、7 及8 項之「導熱結構係以導熱係數高之
      材料製成」或「該導熱結構係一導熱管（heat pipe ）」
      之特徵，使得導熱結構更具有導熱快速，散熱效果更為提
      升的功效，亦具有顯然之進步。又引證2 並未討論到散熱
      板30與鰭片33之導熱係數。由引證2 之第1 圖觀之，散熱
      板30與鰭片33係為一體成形之結構，故知引證2 之散熱板
      30與鰭片33之導熱係數係為相同，因此引證2 並未揭露系
      爭案申請專利範圍第2 項及第7 項之「導熱結構係以導熱
      係數高之材料製成」之技術特徵。系爭案使用導熱係數高
      的導熱結構，可以快速地傳遞熱能，來提高散熱效率，故
      申請專利範圍第2 項及第7 項相較於引證2 實具有較佳之
      功效，具有進步性。關於系爭案申請專利範圍第3 及8 項
      之「導熱結構係一導熱管」之技術特徵，其非熟習此技藝
      者基於引證2 與引證3 所能輕易完成者，故系爭案申請專
      利範圍第3 及8 項實具有進步性。
    引證2 之散熱板30僅具有一體成形之基座31與兩鰭片33。
      基座31中間形成設置區32，設置有風扇20之底座10設置於
      設置區32處。散熱板30之設置區32的兩側設置鰭片33。遍
      查引證2 說明書內容，引證2 之散熱板30僅具有支持風扇
      20與利用鰭片33來散熱之功能。至於散熱板30能否作為系
      爭案申請專利範圍第1 項及第6 項中，於第一散熱器以及
      該第二散熱器之外，另外設置之與該第一散熱器以及該第
      二散熱器並聯耦接的導熱結構，則無法從引證2 之說明書
      內容中得知。原處分逕將散熱板30等同於系爭案申請專利
      範圍第1 項及第6 項之導熱結構，有待商榷。又參加人認
      為系爭案之散熱模組與引證2 之底座10及Ｌ型散熱板50共
      同構組形成之散熱器相同，其乃不足採之見解。蓋引證2
      至少沒有「一導熱結構，與該第一散熱器以及該第二散熱
      器並聯耦接，係用以將熱由該第一散熱器處傳遞至該第二
      散熱器處」之技術特徵，故二者實為不同。而就參加人認
      為引證3 亦具有相同之「佔用更小空間」之效果，實乃不
      符合事實之見解。查遍整份引證3 之說明書內容，皆無法
      找到「佔用更小空間」之論述，而且熟習此技藝者皆知，
      引證3 必須使用導熱管將熱傳導至遠方的技術將會佔用大
      量空間是無庸置疑者，參加人之論點實無根據。
    系爭案申請專利範圍第1 項及第6 項所屬之技術領域係屬
      技術發展空間有限之領域，故其技術上的改進當視為具有
      進步性。參加人認為「系爭案可以僅第一散熱器底部與晶
      片接觸，而第二、三散熱器不與晶片接觸實不符合常理」
      ，此乃不合理之論述。蓋於散熱器領域中，此領域的人莫
      不絞盡腦汁，在不過多地增加所佔用的空間的前提之下，
      提高電腦系統（尤其是筆記型電腦）中溫度最高的晶片（
      例如中央處理器）的散熱效率，以維持電腦系統的穩定度
      ，來避免因過熱而當機的現象。因此，系爭案可僅使第一
      散熱片與晶片接觸，而第二、第三散熱片不與晶片接觸，
      這樣對於晶片的散熱，將產生顯著的效果。由參加人覺得
      不符合常理更可以得知，系爭案所使用之技術，實乃此領
      域之人士所無法輕易思及，且難以從既有技術中推知、組
      合而得者，實具進步性。
  (4)綜上，原告以系爭案之技術特徵並未揭露於引證2 、3 ，系
    爭案之技術內容非熟習該項技術者組合引證2 、3 之所能輕
    易完成，且系爭案相較於引證2 、3 更具有功效上之增進，
    實具進步性等情，並聲明求為判決撤銷訴願決定及原處分。
四、被告則以：
  (1)系爭案之散熱模組於風扇310 配置2個出風口，每個出風口
    處配置散熱器321 、322 ，2 個散熱器321 、322 以導熱結
    構340 連接，以增加散熱效果。引證2 揭露風扇設有數個出
    風口131 、132 ，散熱板30上之鰭片33設置在出風口131 、
    132 方向。引證3 揭露導熱管18兩端各設置散熱片10及散熱
    風扇。系爭案利用導熱結構340 連接散熱器321 、322 ，引
    證2 雖係散熱板30上對應於風扇出風口處設置散熱鰭片33，
    然系爭案係以上位之導熱結構340 界定，與引證2 之散熱板
    30同樣具有導熱效果，亦可將一端之熱量傳導至另一端的散
    熱鰭片上散熱，況引證3 亦揭露散熱片10以導熱管連接之裝
    置，故對於熟習該項技術者在結合引證2 、3 後，應可輕易
    完成系爭案之技術內容，系爭案不具進步性。
  (2)系爭案第3 、4 圖及說明書載有「並且係以導熱管340 將散
    熱器321 、322 連接起來，以熱導管340 作為散熱模組之導
    熱結構」及「並且係以導熱管440 將散熱器421 、422 、42
    3 連接起來，以熱導管440 作為散熱模組之導熱結構」所示
    ，系爭案之散熱器由導熱管耦接，此種結構與引證2 、3 相
    同，同樣可將一端散熱器之熱量傳導至另一端的散熱器上散
    熱。又引證2 、3 均為散熱器結構，亦具有散熱鰭片，對於
    熟習該項技術者應能輕易結合引證2 、3 之結構，以完成系
    爭案之技術內容，故系爭案不具進步性。
  (3)綜上，被告以系爭案對於熟習該項技術者技術者，在結合引
    證2 、3 後，應可輕易完成系爭案之技術內容，故系爭案不
    具進步性，原處分並無違法等語，資為抗辯，並聲明求為判
    決駁回原告之訴。
五、參加人則以：
  (1)被告之處分並無違誤：
    引證2 足以證明系爭案不具進步性。
      1.系爭案說明書之發明領域記載「本發明是有關於一種筆
        記型電腦的散熱模組，特別是有關於一種利用複數個出
        風口來增加風量以及風壓，藉以提升散熱效能之散熱模
        組」。系爭案說明書之發明目的及概述記載：「本發明
        的目的就是在提供一種筆記型電腦的散熱模組，係利用
        增加風扇之出風口以及配置於出風口處之散熱器，來增
        加散熱器之熱交換面積以及風扇之風量、風壓，進而提
        升散熱效能」。系爭案說明書之發明效果記載：「本發
        明上述實施例所揭露之筆記型電腦的散熱模組具有下列
        優點：1.增加出風口之設計可增加風扇之風量、風壓以
        及散熱面積。2.可降低散熱模組之熱阻值。3.藉由多次
        的熱交換，大幅提高散熱之效率。4.更有效的利用筆記
        型電腦中有限的空間，在盡量不增加太多體積的前提下
        提升散熱效率。5.相對於增加鰭片長度或鰭片密度的設
        計，本發明較不易產生噪音以及散熱的邊界效應」。由
        系爭案上述發明領域、發明目的及概述及發明效果可知
        ，系爭案解決問題之主要技術特徵係利用「增加出風口
        」之設計，以達成「增加風扇之風量、風壓以及散熱面
        積」效果。
      2.引證2 說明書之創作說明(1)揭示「本創作係關於一種鼓
        風式散熱器之改良結構，尤指一種風扇之底座側壁面上
        設置數個出風口，而可以一個散熱器的設置，即可讓同
        區域之數個晶片組，能同時獲得散熱效果之實用設計」
        ，同說明書之創作說明(7)復揭示「本創作之設計，可以
        底座側壁面上所設置的複數個出風口，來達到多方向性
        氣流吹送之目的，而讓相鄰區間之同區域所設置的數晶
        片組，可同時達到散熱效果」。
      3.由上述兩相比較可知，引證2 係利用「複數個出風口」
        技術特徵，來達成「多方向性氣流吹送之目的，而讓相
        鄰區間之同區域所設置的數晶片組，可同時達到散熱效
        果」，而系爭案亦係利用「複數個出風口」技術特徵，
        來達成「增加風量以及風壓，藉以提升散熱效能之散熱
        模組」之效果，二者解決創作目的之技術手段及所達成
        之效果均相同，是引證2 已足證明系爭案不具進步性。
    系爭案導熱管將熱量傳至散熱器之技術，並無實質意義，
      並無進步性。
      1.系爭案說明書對該「導熱管340 、440 」稱「能將熱量
        傳遞至散熱器322 、422 、423 」，復揭示「散熱器32
        2 、422 、423 之底面形成接觸面，用以與中央處理器
        101 接觸並且進行熱交換」。由散熱器底面形成接觸面
        ，用以與中央處理器或晶片接觸並且進行熱交換，僅為
        該所屬技術領域中具有通常知識者所習知之技術，且引
        證2 亦揭示散熱板30兩側之鰭片33（即系爭案稱散熱器
        322 、422 、423 ）讓多個晶片組40、41、42並列設置
        。且「散熱器322 、422 、423 」本身會因其底面與「
        中央處理器101 接觸並且進行熱交換」而產生熱量，在
        此種「散熱器322 、422 、423 」本身即有待散熱之情
        況下，前揭利用「導熱管340 、440 將熱量傳遞至散熱
        器322 、422 、423 」之技術，尚難謂有實質意義。
      2.系爭案既同稱為「散熱器」，且本身設有數個散熱器32
        1 、322 、421 、422 、423 等，則該散熱器322 、42
        2 、423 之底面亦會形成接觸面，用以與中央處理器或
        晶片接觸並且進行熱交換。原告稱僅散熱器321 、421
        之底面形成接觸面，用以與中央處理器或晶片接觸並且
        進行熱交換，僅為狡辯之詞。縱如原告所述，散熱器32
        2 、422 、423 之底面未形成接觸面，且未與中央處理
        器或晶片接觸進行熱交換，則該構造亦僅是加大散熱器
        321 、421 之面積而已，仍為該所屬技術領域中具有通
        常知識者顯能輕易完成，亦無進步性可言。
      3.況不管是系爭案之散熱器321 、322 、421 、422 、42
        3 或引證2 之散熱板30，均係由「熱阻值越小，其傳遞
        熱能效率高之材料製成」，因此，系爭案散熱器321 、
        421 底面與中央處理器或晶片接觸進行熱交換之熱源，
        本身即會經由該材料本身傳遞至相連接之散熱器322 、
        422 、423 ，從而，系爭案利用「導熱管340 、440 將
        熱量傳遞至散熱器322 、422 、423 」技術，本身並無
        實質意義可言。
      4.引證3 亦教示有利用「導熱管18可將部分的熱量傳導至
        遠處」，因此，系爭案利用「導熱管340 、440 將熱量
        傳遞至散熱器322 、422 、423 」之技術，僅為熟習該
        項技術者組合該引證2 、3 之先前技術所能輕易完成，
        是系爭案並不具進步性。且引證3 所教導者，係利用導
        熱管18連接兩個散熱片10，以降低中央處理器及散熱片
        周圍溫度昇高的速度，該技術手段與功效為原告所不否
        認。因此，系爭案以該相同之技術手段連接數個散熱器
        321 、322 或421 、422 、423 ，僅為其所屬技術領域
        中具有通常知識者顯能輕易完成。至於原告所主張之遠
        近差異核與系爭案是否具進步性無關，尚非可採。
  (2)系爭案不具進步性：
    系爭案申請專利範圍第1 項及第6 項不具進步性。
      1.引證2 之散熱板30由於要連接兩側之鰭片33，所以該散
        熱板30中間形成基座31，並由該基座31中間的平面形成
        設置區32以承載風扇20。而系爭案說明書之實施例一揭
        示「散熱模組包括了風扇310 以及兩個散熱器321 、32
        2 」。參酌系爭案第1A圖可知，該風扇310 同樣需要有
        與兩個散熱器321 、322 連接之底板，因此，系爭案風
        扇310 之底板同樣會被中央處理器101 加熱，故風扇31
        0 送出的空氣同為被加熱過之熱空氣，足證系爭案申請
        專利範圍第1 項及第6 項散熱模組的散熱效率實與引證
        2 相同，原告所主張系爭案之散熱效率優於引證2 云云
        ，核與事實相悖而無可採。
      2.系爭案說明書之實施例一記載「風扇310 配置於筆記型
        電腦內，與傳統風扇不同之處在於具有兩個出風口處，
        ..」；另系爭案說明書之實施例2 記載「風扇410 配置
        於筆記型電腦內，與傳統風扇不同之處在於具有3 出風
        口，..」。由上述實施例說明可知，系爭案該風扇31 0
        、410 與傳統風扇並無不同，且遍查系爭案該2 實施例
        說明及所附圖式，並無記載該2 風扇310 、410 具有上
        、下端進風口。既然系爭案說明書並未記載該項構造，
        則不論原告聲稱2 風扇310 、410 之上、下端進風口具
        有如何之功效云云，仍與系爭案是否有功效之增進無關
        。
      3.原告主張「系爭案之風扇110 所送出之空氣的溫度將會
        低於引證2 之風扇20，故系爭案之散熱效率將優於引證
        2 」之理由，亦屬無據。因不論是系爭案或引證2 之散
        熱器風扇，其作用均係對中央處理器之晶片等發熱源進
        行散熱，因此，唯有當發熱源運作時所生成之熱能被大
        量散出，該散熱器風扇始可稱為具有較佳之散熱效果。
        至於熱能是否能被大量散出，則取決於散熱器風扇吸入
        之空氣溫度及送風量大小。參酌系爭案說明書：「由於
        風扇410 之出風口增加，使其散熱模組之風量、風壓以
        及熱交換面積也隨之增加，因之散熱模組之熱阻值也因
        而降低，大大的提升了散熱模組的散熱效能」之記載內
        容可知：系爭案之功效係取決於「風扇310 （410 ）之
        出風口增加，使其散熱模組之風量、風壓以及熱交換面
        積也隨之增加」所致，然該構造與功效正與引證2 或組
        合引證2 與引證3 相同，系爭案並未能增進功效。因此
        ，不論系爭案之風扇310 （410 ）是否具有上、下端進
        風口，均為其所屬技術領域中具有通常知識者顯能輕易
        完成，不具進步性。
      4.引證3 所揭示者僅為一技術概念，該導熱管18之長短可
        依使用上之需要而改變，原告主張該引證3 之散熱器片
        結構的整體體積很大並非事實。而系爭案申請專利範圍
        第1 項及第6 項使用「導熱結構以連結兩個相鄰之散熱
        片」之技術手段，正與引證3 以「導熱管18 」 作為熱
        能傳遞之技術手段相同，引證3 說明書揭示：「如第6
        圖所示者，如此可藉由導熱管18另端所設置的散熱片10
        ，將經由導熱管18所傳導至遠端的熱量，透過該另行設
        置的散熱片10散去」，且該第6 圖並無原告主張之「兩
        個散熱片無法共用一個風扇，而必須各自使用一個風扇
        」等情事，因此原告主張系爭案與引證3 相較有較小體
        積云云，與事實不符。系爭案將引證3 所揭示之「具相
        當長度的導熱管18」改變成「相近之兩個散熱器並聯耦
        接之作法」，僅為其所屬技術領域中具有通常知識者顯
        能輕易完成，亦無功效之增進，足見系爭案並不具進步
        性。
    原告主張系爭案申請專利範圍第1 項及第6 項所屬之技術
      領域係屬技術發展空間有限之領域，故其技術上之改進當
      視為具有進步性，並不可採：
      1.系爭案申請專利範圍第1 項及第6 項之技術內容如前所
        述僅為運用引證2 之技術手段，或組合引證2 、3 之技
        術手段可以達成，且系爭案所達到之功效與優點亦與引
        證2 或組合引證2 與引證3 相同，因此，系爭案亦未能
        增進功效，當不具進步性。
      2.蓋系爭案雖僅將第一散熱器之底部用以與晶片接觸並進
        行熱交換，其餘第二、三散熱器之底部未與晶片接觸並
        進行熱交換。惟一中央處理器既同時具有數發熱源（晶
        片），則僅將其一發熱源（晶片）與其一散熱器之底部
        接觸進行熱交換，而其餘數發熱源（晶片）不與第二、
        三散熱器底部接觸進行熱交換，實不符合常理，且自數
        散熱器中選擇其一與發熱源（晶片）作熱交換，亦僅為
        其所屬技術領域中具有通常知識者顯能輕易完成。
      3.且依上述引證3 第6 圖所揭示作為熱能傳遞之技術手段
        則系爭案申請專利範圍第1 項及第6 項之技術內容，僅
        係組合引證2 與引證3 之片斷技術，且其所達成之效果
        亦相同，系爭案並未能增進功效。換言之，組合引證2
        、引證3 已足以證明系爭案申請專利範圍第1 項及第6
        項不具進步性，原告主張系爭案具有進步性云云，顯與
        事實不符，並不可採。
    原告主張系爭案申請專利範圍第1 項及第6 項獨立項之發
      明具有進步性，其附屬項當然亦具有進步性，並無理由：
      1.系爭案申請專利範圍第1 項及第6 項之技術內容已如前
        述不具進步性，且系爭案申請專利範圍第2 、3 、7 、
        8 項之「導熱結構係以導熱係數高之材料及導熱管」技
        術特徵，亦與引證2 「散熱板30」及引證3 之「導熱管
        18」相同，因此，系爭案申請專利範圍第2 、3 、7 、
        8 項亦當然不具進步性。
      2.系爭案申請專利範圍第2 項及第7 項之技術特徵為：「
        導熱結構係以導熱係數高之材料製成」。引證3 為「散
        熱器結構」，其第6 圖揭示：「藉由導熱管18另端所設
        置的散熱片10，將經由導熱管18所傳導至遠端的熱量，
        透過該另行設置的散熱片10散去」。由於該導熱管18本
        身即作為導熱之用，因此，導熱管18以導熱係數高之材
        料製成，乃為其所屬技術領域中具有通常知識者顯能輕
        易完成。故系爭案申請專利範圍第2 項及第7 項之技術
        特徵仍不具進步性。
      3.系爭案申請專利範圍第3 項及第8 項之技術特徵為：「
        導熱結構係一導熱管」。而引證3 之「導熱管18」正與
        系爭案所稱之導熱管18相對應，因此，系爭案申請專利
        範圍第3 項及第8 項之技術特徵仍不具進步性。
  (3)參加人以系爭案之技術內容為熟習該項技術者組合引證2 、
    3 之先前技術所能輕易完成，系爭案不具進步性，原處分並
    無違誤等語，資為抗辯，並聲明求為判決駁回原告之訴。
六、得心證之理由：
  (1)按凡利用自然法則之技術思想之高度創作，而可供產業上利
    用者，固得依系爭案核准時專利法第19條暨第20條第1 項前
    段之規定申請取得發明專利。惟其發明如「係運用申請前既
    有之技術或知識，而為熟習該項技術者所能輕易完成時」仍
    不得依法申請取得發明專利，復為同法第20條第2 項所明定
    。
  (2)本件系爭第00000000號「筆記型電腦的散熱模組」發明專利
    案，其申請專利範圍共有11項，其中第1 項及第6 項為獨立
    項，其餘為附屬項。系爭案為一種散熱模組，用以降低筆記
    型電腦或電腦內一晶片之表面溫度，該散熱模組包括，一風
    扇，配置於該筆記型電腦或電腦內，並包括有一第一出風口
    以及一第二出風口，該第一出風口以及該第二出風口係用以
    將風扇吸入之空氣排出；一第一散熱器，配置於該第一出風
    口處，該第一散熱器之底部係用以與該晶片接觸並進行熱交
    換；一第二散熱器，配置於該第二出風口處；以及一導熱結
    構，與該第一散熱器以及該第二散熱器並聯耦接，係用以將
    熱由該第一散熱器處傳遞至該第二散熱器處。本件發明專利
    舉發案，參加人所提舉發引證1 為系爭案之專利公報及發明
    專利說明書資料影本，引證2 為90年9 月11日公告之第0000
    0000號「鼓風式散熱器之改良結構」新型專利案，引證3 為
    89 年12 月21日公告之第00000000號「具導熱管的散熱片結
    構」新型專利案，被告審認不具進步性，而為舉發成立，系
    爭案之專利權應撤銷之處分。原告不服，提起訴訟，爭執於
    ：系爭案是否為熟習該項技術者，得輕易就引證2 與引證
    3 之技術內容組合而成；相較於引證2 、3 ，系爭案是否
    具有進步性。
  (3)熟習技術者是否可輕易結合引證2 、3 ，而完成系爭案之技
    術內容：
    系爭案之技術特徵為，設有散熱模組設有風扇（310 ），
      其配置在筆記電腦內，並設有第一出風口A 及第二出風口
      B ，散熱模組還包括第一散熱器（321 ）、第二散熱器（
      322 ），第一散熱器配置在第一出風口處，下面接一個晶
      片（101 ）接觸，並進行熱交換，第二散熱器是配置在第
      二出風口處，設有導熱結構，對應到第3 圖導熱管（340
      ），其與第一散熱器與第二散熱器並聯耦接，將熱由第一
      散熱器傳至第二散熱器，可以把晶片的熱，從第一散熱器
      （321 ）經由導熱管（340 ）傳至第二散熱器（322 ），
      將晶片上的熱快速散出去，達到良好散熱效果。
    系爭案之散熱效果，由說明書揭露「散熱器321 之底面形
      成接觸面（未繪示），用以與中央處理器101 （或是其他
      種類之晶片）接觸並且進行熱交換」、「當筆記型電腦運
      作時，中央處理器101 因為運算而產生高熱，產生的熱量
      藉由接觸面傳至散熱器321 及高導熱係數之材質製成之導
      熱管340 ，而導熱管340 同時將熱量傳遞至散熱器322 處
      。」，當筆記型電腦運作時，中央處理器101 因為運算而
      產生高熱，產生的熱量藉由接觸面傳至散熱器321 （或散
      熱器421 ）及高導熱係數之材質製成之導熱管340 （或導
      熱管440 ），而導熱管340 （或導熱管440 ）同時將熱量
      傳遞至散熱器322 （或散熱器422 ，423 ）處，來將熱量
      散去，以提高散熱之效率。必非單純地加長鰭片之長度以
      加大散熱器之面積，而是在散熱器322 、422 、423 不形
      成接觸面的情況之下，由於散熱器322 、422 、423 靠近
      風扇之另一出風口，讓中央處理器所產生的熱能，傳至散
      熱器321 、421 後，並經由導熱管快速地傳導至散熱器32
      2 、422 、423 ，可以讓中央處理器的熱得以快速地進行
      兩次熱交換而產生。
    而引證案技術內容為，引證2 說明書之創作說明(1)揭示「
      本創作係關於一種鼓風式散熱器之改良結構，尤指一種風
      扇之底座側壁面上設置數個出風口，而可以一個散熱器的
      設置，即可讓同區域之數個晶片組，能同時獲得散熱效果
      之實用設計」，同說明書之創作說明(7)復揭示「本創作之
      設計，可以底座側壁面上所設置的複數個出風口，來達到
      多方向性氣流吹送之目的，而讓相鄰區間之同區域所設置
      的數晶片組，可同時達到散熱效果」，至於引證3 則是利
      用「導熱管18可將部分的熱量傳導至遠處」、「導熱管18
      連接兩個散熱片10，以降低中央處理器及散熱片周圍溫度
      昇高的速度」，均以達成散熱為主要目的。
      1.由上述兩相比較可知，引證2 係利用「複數個出風口」
        技術特徵，來達成「多方向性氣流吹送之目的，而讓相
        鄰區間之同區域所設置的數晶片組，可同時達到散熱效
        果」，而系爭案亦係利用「複數個出風口」技術特徵，
        來達成「增加風量以及風壓，藉以提升散熱效能之散熱
        模組」之效果，二者解決創作目的之技術手段及所達成
        之效果均相同，故系爭案是引證2 習知技術而衍生。
      2.且引證2 亦揭示散熱板30兩側之鰭片33（即系爭案稱散
        熱器322 、422 、423 ）讓多個晶片組40、41、42並列
        設置，且「散熱器322 、422 、423 」本身會因其底面
        與「中央處理器101 接觸並且進行熱交換」而產生熱量
        ，在此種「散熱器322 、422 、423 」本身即有待散熱
        之情況下，前揭利用「導熱管340 、440 將熱量傳遞至
        散熱器322 、422 、423 」之技術，縱如原告所述，散
        熱器322 、422 、423 之底面未形成接觸面，且未與中
        央處理器或晶片接觸進行熱交換，則該構造亦僅是加大
        散熱器321 、421 之面積而已，仍為該所屬技術領域中
        具有通常知識者顯能輕易完成，亦無進步性可言。
      3.引證3 亦教示有利用「導熱管18可將部分的熱量傳導至
        遠處」，因此，系爭案利用「導熱管340 、440 將熱量
        傳遞至散熱器322 、422 、423 」之技術，僅為熟習該
        項技術者組合該引證2 、3 之先前技術所能輕易完成，
        是系爭案並不具進步性。且引證3 係利用導熱管18連接
        兩個散熱片10，以降低中央處理器及散熱片周圍溫度昇
        高的速度，如同原告所稱當中央處理器101 因為運算而
        產生高熱，產生的熱量藉由接觸面傳至散熱器321 及高
        導熱係數之材質製成之導熱管340 ，而導熱管340 同時
        將熱量傳遞至散熱器322 處，事實上就是導熱管與散熱
        片之應用（只是引證2 為散熱板30兩側之鰭片33，引證
        3 為導熱管18連接兩個散熱片10，而系爭案是導熱管34
        0 、440 將熱量傳遞至散熱器322 、422 、423 ）。
    至於原告稱彼此技術目的不同，而非熟習此技藝者所可輕
      易完成者，仍無足憑：
      1.原告稱：引證2 之目的，是一個風鼓式散熱器，對於主
        機板上位於相鄰處所設置的晶片組加以散熱，而能達到
        同區域之數個晶片組同時散熱之絕佳功效；引證3 目的
        ，一種具導熱管的散熱片結構，於固定管中插設有一具
        相當長度的導熱管，所以可藉由導熱管將傳至各散熱鰭
        片的熱量傳至遠處，來降低中央處理器及散熱片周圍溫
        度昇高的速度；而系爭案主要為了解決如何在盡量不增
        加散熱器體積之前提下，又能有效提升散熱器之效能的
        問題，故彼此目的不同。
      2.雖系爭案與引證案間有某些散熱程度上之差異，但其散
        熱之主要目的是一樣的，引證2 之技術特徵：底座10之
        底板11周邊形成側壁12，而在底板11上側形成形成容置
        槽13；風扇20設置於容置槽13中，底座10周邊之側壁12
        上設置二個相對之出風口131 及132 ；散熱板30之基座
        31 中 間形成設置區32，設置有風扇20之底座10設置於
        設置區32處；散熱板30之設置區32的兩側設置鰭片33，
        鰭片33對應地設置於出風口131 及132 處，基座31與鰭
        片33 一 體成型；如第3 圖所示，散熱板30定位於縱向
        排列的數個晶片組40、41、42頂端，使氣流經由散熱板
        30兩側之鰭片33，將晶片組40、41、42之熱量排開。而
        引證3係 於固定管14上套設有散熱鰭片16、17，並於固
        定管14 兩 端各設置一可結合散熱風扇40之側架12、13
        ，同時於固定管14之一端插設有一導熱管18，藉由導熱
        管18將設置於風扇40下方之散熱片10的熱量傳導至較遠
        處之散熱片10，避免熱量滯留於風扇40下方之中央處理
        器20及散熱片10周圍，故引證3 之於固定管中所插設之
        具相當長度的導熱管係用以將散熱鰭片的熱量傳至遠處
        ，來降低中央處理器及散熱片周圍溫度昇高的速度。
      3.系爭案申請專利範圍第1 項及第6 項之技術內容，僅係
        組合引證2 「風扇設有數個出風口131 、132 ，散熱板
        30上之鰭片33設置在出風口131 、132 方向」，與引證
        3 「藉由導熱管18另端所設置的散熱片10，將經由導熱
        管18所傳導至遠端的熱量，透過該另行設置的散熱片10
        散去」之技術手段，且未能增進功效。而系爭案利用「
        導熱結構340 連接散熱器321 、322 」，亦與引證2之
        「散熱板30」具有相同之導熱效果，引證3 亦揭露「散
        熱片10以導熱管連接」之技術手段。因此，熟習該項技
        術領域之人組合引證2 、3 ，可輕易完成系爭案申請專
        利範圍第1 項及第6 項之技術內容，系爭案申請專利範
        圍第1 項及第6 項並不具進步性。
      4.至於，每一項申請專利案件都有其與其他案件上差異，
        而系爭案之散熱模組藉由導熱管將各散熱器連接起來，
        並將導熱管作為散熱模組之導熱結構，將熱量散去。引
        證2 揭露風扇設有數個出風口，於散熱板之設置區兩側
        設置鰭片，而底座的裝設，可使相對之出風口對應於鰭
        片排列的方向，將引入散熱器之氣流經由散熱板兩側之
        鰭片及出風口，將熱氣向外排開。引證3 亦揭露其於固
        定管上設置有散熱鰭片，並於固定管兩端各設有一可結
        合散熱風扇之側架，又於固定管一端插設有一具相當長
        度且伸入固定管中一定深度之導熱管，以提高散熱效果
        。比較系爭案申請專利範圍第1 項、第6 項獨立項與引
        證2 、3 ，系爭案之導熱結構與散熱器耦接之結構特徵
        ，實與引證2 、3 所示專利特徵相同，皆是將一端散熱
        器之熱量傳導至另一端之散熱器上以達成散熱效果；另
        引證2 、3 皆為散熱器結構，亦具有散熱鰭片，故熟習
        該項技術者可輕易結合引證案之結構，而完成系爭案之
        技術內容。
  (4)相較於引證2 、3 ，系爭案是否具有進步性。
    原告主張相較於引證2 ，系爭案具有較佳的散熱效率，相
      較於引證3 ，系爭案係具有佔用較小空間的優點。又引證
      2 之散熱板30僅具有支持風扇20與利用鰭片33來散熱之功
      能，並沒有「一導熱結構，與該第一散熱器以及該第二散
      熱器並聯耦接，係用以將熱由該第一散熱器處傳遞至該第
      二散熱器處」之技術特徵，而引證3 必須使用導熱管將熱
      傳導至遠方的技術將會佔用大量空間；況系爭案申請專利
      範圍第1 項及第6 項所屬之技術領域係屬技術發展空間有
      限之領域，故其技術上的改進當視為具有進步性；又系爭
      案之其他申請專利範圍「導熱結構係以導熱係數高之材料
      製成」或「該導熱結構係一導熱管（heat pipe ）」之特
      徵，使得導熱結構更具有導熱快速，散熱效果更為提升的
      功效，而具有進步性。
    引證2 之散熱板30由於要連接兩側之鰭片33，所以該散熱
      板30中間形成基座31，並由該基座31中間的平面形成設置
      區32以承載風扇20。而系爭案說明書之實施例一揭示「散
      熱模組包括了風扇310 以及兩個散熱器321 、322 」，該
      風扇310 同樣需要有與兩個散熱器321 、322 連接之底板
      ，因此，系爭案風扇310 之底板同樣會被中央處理器101
      加熱，故風扇310 送出的空氣同為被加熱過之熱空氣，足
      證系爭案申請專利範圍第1 項及第6 項散熱模組的散熱效
      率實與引證2 相同，不論是系爭案或引證2 之散熱器風扇
      ，其作用均係對中央處理器之晶片等發熱源進行散熱，因
      此，唯有當發熱源運作時所生成之熱能被大量散出，該散
      熱器風扇始可稱為具有較佳之散熱效果。至於熱能是否能
      被大量散出，則取決於散熱器風扇吸入之空氣溫度及送風
      量大小。針對系爭案說明書：「由於風扇310 之出風口增
      加，使其散熱模組之風量、風壓以及熱交換面積也隨之增
      加，因之散熱模組之熱阻值也因而降低，大大的提升了散
      熱模組的散熱效能」之記載，足見系爭案之功效係取決於
      「風扇310 （410 ）之出風口增加，使其散熱模組之風量
      、風壓以及熱交換面積也隨之增加」所致，然該構造與功
      效正與引證2 或組合引證2 與引證3 相同，系爭案並未能
      增進功效。
    另引證3 所揭示者僅為一技術概念，該導熱管18之長短可
      依使用上之需要而改變，而系爭案申請專利範圍第1 項及
      第6 項使用「導熱結構以連結兩個相鄰之散熱片」之技術
      手段，正與引證3 以「導熱管18」作為熱能傳遞之技術手
      段相同，引證3 說明書揭示：「如第6 圖所示者，如此可
      藉由導熱管18另端所設置的散熱片10，將經由導熱管18所
      傳導至遠端的熱量，透過該另行設置的散熱片10散去」，
      因此原告主張系爭案與引證3 相較有較小體積云云，自無
      足憑。至於，系爭案將引證3 所揭示之「具相當長度的導
      熱管18」改變成「相近之兩個散熱器並聯耦接之作法」，
      僅為其所屬技術領域中具有通常知識者顯能輕易完成，既
      未增進效能，足見系爭案並不具進步性。
    系爭案申請專利範圍第2 項及第7 項之技術特徵為：「導
      熱結構係以導熱係數高之材料製成」。引證3 為「散熱器
      結構」，其第6 圖揭示：「藉由導熱管18另端所設置的散
      熱片10，將經由導熱管18所傳導至遠端的熱量，透過該另
      行設置的散熱片10散去」。由於該導熱管18本身即作為導
      熱之用，因此，導熱管18以導熱係數高之材料製成，乃為
      其所屬技術領域中具有通常知識者顯能輕易完成。故系爭
      案申請專利範圍第2 項及第7 項之技術特徵仍不具進步性
      ；而系爭案申請專利範圍第3 項及第8 項之技術特徵為：
      「導熱結構係一導熱管」，但引證3 之「導熱管18」正與
      系爭案所稱之導熱管18相對應，因此，系爭案申請專利範
      圍第3 項及第8 項之技術特徵仍不具進步性。另系爭案申
      請專利範圍第2 項至第5 項及第7 項至第11項附屬項所述
      導熱結構係導熱係數高之材料及導熱管、散熱器配置有複
      數個鰭片、晶片為中央處理器及電腦為筆記型電腦等內容
      ，為引證2 、3 及其相關內容所揭露，故系爭案申請專利
      範圍上揭附屬項亦不具進步性。
    因此，系爭案申請專利範圍第1 項及第6 項與引證2 之技
      術內容雖有所差異，但引證2 之「散熱板30的基座31中間
      形成設置區32，兩側設置鰭片33」，該「散熱板30」與系
      爭案之「導熱結構」具有相同之效果，該效果亦為熟習該
      項技術者所熟知。系爭案之「第一散熱器321 、第二散熱
      器322 與風扇310 共同構組形成散熱模組」，核與引證2
      第4 、5 圖所揭示之「由底座10及L 型的散熱板50共同構
      組形成散熱器」相同。引證2 雖未具備系爭案之「導熱管
      340 將散熱器321 與322 連接起來」，惟引證3 第6 圖已
      揭示：「藉由導熱管18將2散熱片10連接起來」，且引證3
      之「導熱管18」亦具有相同之「傳導熱量」或「佔用更小
      空間」效果，故系爭案僅為組合引證2 、引證3 之相關技
      術，且未能增進功效，故系爭案並不具進步性。
七、從而，依原告所提出之證據不足證明系爭案具進步性。綜上
    所述，被告所為舉發成立、撤銷專利權之處分，並無不法，
    訴願決定予以維持，亦無不合。原告徒執前詞，訴請撤銷，
    為無理由，應予駁回。兩造其餘攻擊防禦方法均與本件判決
    結果不生影響，故不逐一論述，併此敘明。
八、據上論結，本件原告之訴為無理由，依行政訴訟法第98條第
    1 項前段，判決如主文。
中    華    民    國    97    年     7    月    3     日
                       臺北高等行政法院第三庭
                                 審判長法  官  姜素娥
                                       法  官  楊莉莉
                                       法  官  陳心弘
上為正本係照原本作成。
如不服本判決，應於送達後20日內向本院提出上訴狀並表明上訴
理由，如於本判決宣示後送達前提起上訴者，應於判決送達後20
日內補提上訴理由書（須按他造人數附繕本）。
中    華    民    國    97    年     7    月    3     日
                                       書記官  鄭聚恩


司法院資訊處製作；財團法人民間司法改革基金會備份。
